【裁判字號】    99,訴,556
【裁判日期】    990730
【裁判案由】    偽造文書等
【裁判全文】
臺灣嘉義地方法院刑事判決               99年度訴字第556號
公  訴  人  臺灣嘉義地方法院檢察署檢察官
被      告  甲○○
上列被告因偽造私文書等案件，經檢察官提起公訴（99年度偵字
第4880號），本院判決如下：
    主  文
甲○○犯行使偽造私文書罪，處有期徒刑肆月，如易科罰金，以
新臺幣壹仟元折算壹日，如附表所示偽造「葉慶順」之署名，均
沒收；又犯幫助詐欺取財罪，處有期徒刑伍月，如易科罰金，以
新臺幣壹仟元折算壹日。應執行有期徒刑柒月，如易科罰金，以
新臺幣壹仟元折算壹日，如附表所示偽造「葉慶順」之署名，均
沒收。
    犯 罪 事 實
一、甲○○於民國98年8月間某日，見「求才令」報紙廣告欄內
    刊登「辦門號換現金」訊息，遂撥打廣告上所留電話與某真
    實姓名、年籍均不詳之成年男子聯絡，該男子表示1組門號
    搭配手機收購價為新台幣(下同)1千5百元。甲○○可預見將
    個人申辦之行動電話門號提供他人使用，可能幫助他人遂行
    詐欺取財之犯罪目的，竟仍以縱有人持其交付之行動電話門
    號實施詐欺取財犯行，亦不違背其本意之幫助犯意，於同年
    月間某日，在嘉義市○○○街143號住處，先徒手竊得其配
    偶葉慶順之身分證(竊盜部分未據葉慶順提出告訴)後，於同
    年月19日，連同其與葉慶順該戶之戶口名簿（戶號Q0000000
    號），一併攜至址設嘉義縣中埔鄉遠傳電信特約商店震旦通
    信嘉義中埔店，以葉慶順之名義申辦行動電話門號00000000
    00號及0000000000號，並在上開2組門號之遠傳行動電話/第
    三代行動電話服務申請書各1份之申請者簽名欄（每份申請
    書均各有2欄申請者簽名欄）及門號0000000000之遠傳行動
    電話號碼可攜服務申請書之申請客戶簽章欄接續偽造葉慶順
    之署名，以表示葉慶順為上開2組門號之申請人，而偽造該
    等私文書，並出示上開葉慶順之身分證及前揭戶口名簿，及
    交付上開偽造之私文書予該通信行店員而行使之，足以生損
    害於葉慶順及該電信公司對於電話用戶管理之正確性。甲○
    ○申辦完成後，立即於同年8月21日在嘉義市○○路第一銀
    行前，以手機搭配門號每組1千5百元的代價，將上開2組門
    號交由姓名、年籍不詳之成年男子使用，以此方式幫助該男
    子所屬之詐欺集團詐取財物。嗣該詐騙集團成員共同基於意
    圖為自己不法所有之詐欺犯意聯絡，由該集團姓名、年籍均
    不詳之成年人士，分別：(一)於98年8月31日上午8時許，假
    冒臺大醫院員工、警員楊美琪、李隊長及檢察官郭文發之名
    義，以門號0000000000號之行動電話分別撥打林金山及其配
    偶江惠華之電話，向渠等2人佯稱：林金山涉嫌詐領醫療保
    險，且詐領之款項均存入國泰世華銀行帳戶內，該帳戶是空
    頭公司寶宏投資公司之帳戶，林金山的帳戶已經被作為洗錢
    之用，因地檢署傳喚林金山未到，已經地檢署裁定2個月刑
    期，要先匯款至指定帳戶才可以分案辦理等語，致林金山陷
    於錯誤，於同年8月31日中午12時59分許，在臺灣土地銀行
    匯款168萬元至鄭孫元所申辦之臺灣土地銀行南港分行帳號
    000-0 00000000號帳戶內（鄭孫元所涉詐欺案件，業經臺灣
    士林地方法院檢察署檢察官為不起訴處分在案）。(二)又於
    98年9月間在雅虎奇摩刊登販售手機之不實訊息，並以門號
    0000000000號之行動電話與魏至冠聯繫，致魏至冠陷於錯誤
    ，於同年月4日下午2時30分許，匯款1萬元至洪啟源所申設
    之合作金庫成功分行帳號0000000000000號帳戶中（洪啟源
    所涉詐欺案件，業經臺灣臺南地方法院檢察署檢察官為不起
    訴處分在案）。嗣因林金山發覺受騙，以及魏至冠遲未收受
    手機，遂撥打該0000000000號之行動電話，卻已聯絡不到賣
    家，始發覺受騙而報警處理而查獲。
二、案經臺灣嘉義地方法院檢察署檢察官自動檢舉偵查起訴。
      理  由
一、本件係經被告甲○○於準備程序當庭表示認罪，而經本院裁
    定以簡式審判程序加以審理，則依據刑事訴訟法第273條之2
    、同法第159條第2項之規定，不適用傳聞法則有關限制證據
    能力之相關規定，合先敘明。
二、上述犯罪事實，業據被告於審理時坦承不諱，並有證人即被
    害人林金山、魏至冠警詢時之證述，及證人江惠華於檢察事
    務官詢問時之證述為憑，復有門號0000000000號及00000000
    00號等2組門號之行動電話/第三代行動電話服務申請書、門
    號0000000000之行動電話號碼可攜服務申請書、上開2組門
    號行動電話通聯調閱查詢單、臺灣土地銀行南港分行98年9
    月11日以港存字第0980000488號函文及所附鄭孫元帳戶基本
    資料查詢與客戶往來明細查詢資料、以及合作金庫商業銀行
    成功分行98年10月6日以合金成存字第0980004043號函文及
    所附洪啟源新開戶建檔登錄單與交易明細表、被害人林金山
    提出之臺灣土地銀行南港分行存摺類存款憑條、被害人魏至
    冠所提出之郵政跨行匯款申請書，及雅虎奇摩拍賣網頁資料
    等資料各1份在卷足憑，足認被告自白與事實相符。本件事
    證明確，被告犯行堪以認定，應依法論科。
三、按刑法上之偽造署押罪，係指單純偽造簽名、畫押而言，若
    在制式之書類上偽造他人簽名，已為一定意思表示，具有申
    請書或收據等類性質者，則係犯偽造文書罪（最高法院85年
    度臺非字第146號判決意旨、94年度第11次刑事庭會議決議
    參照）。查被告在上開2組門號之行動電話/第三代行動電話
    服務申請書各1份之申請者簽名欄（每份申請書均各有2欄申
    請者簽名欄）及門號0000000000之行動電話號碼可攜服務申
    請書之申請客戶簽章欄偽造「葉慶順」之署名，表示葉慶順
    為2組門號之申請人，揆諸上開說明，當屬於刑法第210條所
    稱之私文書。次按刑法上之幫助犯，係指以幫助之意思，對
    於正犯資以助力，而未參與實施犯罪之行為者而言（最高法
    院49年臺上字第77號判例參照）。查被告提供上開2組門號
    之行動電話予真實姓名年籍不詳之成年男子，供該男子所屬
    詐欺集團用以聯繫被害人詐欺取財之用，予詐欺取財犯行助
    力，所實施者非屬詐欺取財之構成要件行為，且係基於幫助
    犯意為之。故核被告上開犯行所為，分別係犯刑法第216條
    、第210條之行使偽造私文書罪，及刑法第30條第1項、第33
    9條第1項幫助詐欺取財罪。又被告於上開申請書之「申請者
    簽名欄」及「申請客戶簽章欄」偽造「葉慶順」之署名共計
    5枚之行為，係基於單一之犯意所為之接續行為，而侵害同
    一法益，為接續犯，應評價為一偽造署押行為。其偽造署押
    之行為，為偽造私文書之階段行為，而偽造私文書後復持以
    行使，偽造之低度行為亦應為行使之高度行為所吸收，均不
    另論罪。被告以一交付2組行動電話門號予詐騙集團成員之
    幫助行為，同時幫助詐騙集團成員對被害人林金山及魏至冠
    等人行詐欺取財犯行，係以一行為而觸犯構成要件相同之數
    罪名，為同種想像競合犯，應依刑法第55條規定，從一重處
    斷。所犯上開各罪間，犯意各別，行為互殊，應予分論併罰
    。再被告幫助他人犯詐欺取財罪，為幫助犯，應依刑法第30
    條第2項之規定減輕其刑。
四、爰審酌被告國中畢業之智識程度；其於本院審理時供稱係因
    懷孕且有小孩要扶養，家中無收入，經濟狀況不佳才冒用他
    人名義申請行動電話門號，並交付詐欺集團使用藉以獲利之
    動機、手段；被害人所受之損害；犯後坦承犯行之態度；未
    曾因犯罪受有徒刑宣告之素行等一切情狀，分別量處如主文
    所示之刑，並均諭知易科罰金之折算標準，及定其應執行之
    刑，並諭知易科罰金之折算標準。另94年2月2日修正之刑法
    第41條第2項規定：前項規定於數罪併罰，其應執行之刑未
    逾6月者，亦適用之，業經司法院大法官於98年6月19日以釋
    字第662號解釋宣告違憲失效，並不得再予適用，嗣98年1月
    21日修正，同年9月1日施行之刑法第41條第8項仍未依前揭
    解釋意旨修正，同屬違憲；又98年12月30日公布，並自99年
    1月1日起生效之現行刑法第41條，其中第8項規定：第1項至
    第4項及第7項之規定，於數罪併罰之數罪均得易科罰金或易
    服社會勞動，其應執行之刑逾6月者，亦適用之，僅係依上
    開解釋意旨，將原刑法第41條第1項內涵，予以明文化，以
    杜爭議而已，不涉及構成要件或刑罰輕重之變更，並不生有
    利或不利行為人之情形，而無刑法第2條第1項之適用，自應
    依一般法律適用原則，逕適用現行有效之刑法第41條第8項
    規定，諭知易科罰金折算標準，併此敘明。末查，被告所偽
    造如附表所示之「葉慶順」署名，均併依刑法第219條宣告
    沒收。
據上論斷，依刑事訴訟法第299條第1項前段，刑法第216條、第2
10條、第219條、第30條第1項、第2項、第339條第1項、第55條
前段、第51條第5款、第41條第1項前段、第8項、刑法施行法第1
條之1第1項、第2項前段，判決如主文。
本案經檢察官李志明到庭執行職務。
中    華    民    國    99    年     7    月    30    日
                      刑事第五庭法  官  啟夫
以上正本證明與原本無異。
如不服本判決應於收受判決後10日內向本院提出上訴書狀，並應
敘述具體理由；其未敘述上訴理由者，應於上訴期間屆滿後20日
內向本院補提理由書（均須按他造當事人之人數附繕本）「切勿
逕送上級法院」。告訴人或被害人如對於本判決不服者，應具備
理由請求檢察官上訴，其上訴期間之計算係以檢察官收受判決正
本之日期為準。
中    華    民    國    99    年     7    月    30    日
                                 書記官  侯麗茹
附錄本判決論罪法條全文：
刑法第216條
行使第210條至第215條之文書者，依偽造、變造文書或登載不實
事項或使登載不實事項之規定處斷。
刑法第210條
偽造、變造私文書，足以生損害於公眾或他人者，處5年以下有
期徒刑。
刑法第339條第1項
意圖為自己或第三人不法之所有，以詐術使人將本人或第三人之
物交付者，處5年以下有期徒刑、拘役或科或併科1千元以下罰金
。
附表：
┌──┬──────────┬──────────────────┐
│編號│應沒收之偽造署押及其│載有左列偽造印文、署押之文書及出處  │
│    │數量                │                                    │
├──┼──────────┼──────────────────┤
│ 1  │「葉慶順」之署名2 枚│門號0000000000號之遠傳行動電話/第三 │
│    │                    │代行動電話服務申請書之申請者簽名欄，│
│    │                    │共2欄（見99偵字第381號偵卷第3頁）   │
│    │                    │                                    │
├──┼──────────┼──────────────────┤
│ 2  │「葉慶順」之署名1枚 │門號0000000000號之遠傳行動電話號碼可│
│    │                    │攜服務申請書之申請客戶簽章欄（見99偵│
│    │                    │字第381號偵卷第6頁）                │
├──┼──────────┼──────────────────┤
│ 3  │「葉慶順」之署名2 枚│門號0000000000號之遠傳行動電話/第三 │
│    │                    │代行動電話服務申請書之申請者簽名欄，│
│    │                    │共2欄（見99偵字第4080號偵卷第9頁）  │
└──┴──────────┴──────────────────┘

司法院資訊處製作；財團法人民間司法改革基金會備份。
